【裁判字號】    95,交上易,27
【裁判日期】    950329
【裁判案由】    過失傷害
【裁判全文】
臺灣高等法院刑事判決                95年度交上易字第27號
上  訴  人  臺灣臺北地方法院檢察署檢察官
被      告  甲○○
上列上訴人因被告過失傷害案件，不服臺灣臺北地方法院94年度
交易字第220號，中華民國94年12月26日第一審判決（起訴案號
：臺灣臺北地方法院檢察署94年度偵字第3928號），提起上訴，
本院判決如下：
    主  文
原判決撤銷。
甲○○因過失傷害人致重傷，處有期徒刑陸月，如易科罰金以參
佰元折算壹日。
    事  實
一、甲○○於民國（下同）九十二年十一月二十九日凌晨零時許
    ，駕駛車牌號碼八Ｋ─九二五三號自用小客車，沿台北市中
    正區○○○路同向四車道道路，由南往北方向快車道行駛，
    途經中山南路與徐州路口時，應注意在多車道右轉彎時，應
    先駛入外側車道以及轉彎車應讓直行車先行，且依當時天候
    晴、夜間有照明、路面乾燥、無缺陷、無障礙物、視距良好
    等客觀情狀，並無不能注意情事，竟疏未注意在多車道右轉
    彎時應先駛入外側車道且讓直行車先行，而仍在內側車道行
    駛，迨至前開交岔路口時，始行右轉，欲跨越慢車道駛入徐
    州路，適丙○○騎乘車牌號碼ＧＶ八─五二六號重型機車沿
    同向慢車道直行而至，見狀閃煞不及，與甲○○駕駛之前開
    自小客車右前方保險桿處發生碰撞，致丙○○人車倒地，受
    有脾臟破裂而全部切除之重傷害及右側第十三根肋骨骨折、
    左上臂撕裂傷之傷害。甲○○於肇事後在未有偵查犯罪職權
    之機關或公務員發覺前，即主動向據報到場處理之臺北市政
    府警察局中正一分局交通分隊員警乙○○坦承肇事，嗣並接
    受裁判。
二、案經丙○○訴由臺北市政府警察局中正第一分局報告臺灣臺
    北地方法院檢察署檢察官聲請簡易判決處刑，原審法院認不
    宜以簡易判決處刑，改依通常程序審理。
    理  由
一、按被告以外之人於審判外之言詞或書面陳述，除法律有規定
    者外，不得作為證據。被告以外之人於偵查中向檢察官所為
    之陳述，除顯有不可信之情況者外，得為證據。又被告以外
    之人於審判外之陳述，雖不符前四條之規定，而經當事人於
    審判程序同意作為證據，法院審酌該言詞陳述或書面陳述作
    成時之情況，認為適當者，亦得為證據。當事人、代理人或
    辯護人於法院調查證據時，知有第一百五十九條第一項不得
    為證據之情形，而未於言詞辯論終結前聲明異議者，視為有
    前項之同意，刑事訴訟法第一百五十九條第一項、第一百五
    十九條之一第二項、第一百五十九條之五分別定有明文。本
    件告訴人丙○○於警詢及偵查中之指訴，分別係被告以外之
    人於審判外之陳述及偵查中向檢察官所為之陳述，被告就告
    訴人之警詢陳述未於言詞辯論終結前聲明異議而視為同意作
    為證據，且經本院審酌該言詞陳述作成時之情況，認為適當
    ，另告訴人於偵查中向檢察官所為之陳述亦無顯不可信之情
    況存在，依刑事訴訟法第一百五十九條之一第二項、第一百
    五十九條之五第一項、第二項之規定，均有證據能力，合先
    敘明。
二、被告前揭時地駕駛自小客車行駛於快車道欲右轉徐州路時，
    疏未注意應先駛入外側車道並讓直行車先行，而仍在外側車
    道貿然跨越慢車道欲行右轉，致其自小客車右前方保險桿處
    與同向沿慢車道直行由告訴人丙○○騎乘之機車發生碰撞，
    造成告訴人丙○○受有前開傷害等情，業據被告於本院審理
    時坦承不諱，核與告訴人丙○○於警詢及偵訊時指稱其騎乘
    機車沿台北市○○○路由南往北方向行駛在慢車道，行經中
    山南路與徐州路口時突遭被告駕車自快車道駛至撞及等語相
    符，並有道路交通事故調查報告表、道路交通事故現場圖、
    補充資料表、交通事故現場照片十一幀附卷足稽（見中正第
    一分局刑案偵查卷宗第三頁至第十六頁、第二十六、二十七
    頁、第三十二、三十三頁、偵查卷第五、六頁）。告訴人丙○○因本件車禍受有脾臟破裂而全部切除及右側第十三根肋
    骨骨折、左上臂撕裂傷之傷害一節，亦有國立台灣大學醫學
    院附設醫院診斷證明書一紙、該院九十四年七月六日校附醫
    秘字第０九四０二０六九一一號函送丙○○病歷資料一份附
    卷可證（見中正第一分局刑案偵查卷宗第三十九頁、原審卷
    (二)第十一頁至第六十七頁反面）。
三、雖被告辯稱：本件告訴人車速均七十至八十公里，有超速行
    駛之情形，對於本件車禍之發生與有過失，且告訴人脾臟切
    除亦不屬於重傷害云云。惟查：上開肇事路段係同向四車道
    道路，慢車道之行車速限為每小時四十公里，有交通事故現
    場照片一紙存卷可參（見中正第一分局刑案偵查卷宗第十六
    頁），而告訴人於警詢時陳稱其當時車速約每小時三十至四
    十公里等語（見前揭卷第九頁交通事故談話紀錄表），是雖
    被告指稱告訴人當時超速行駛云云，但並未舉出確據證明，
    且遍查卷內資料亦無關於告訴人超速行駛之證據，自難徒憑
    空言率予採信。況本件經檢察官送請臺北市車輛行車事故鑑
    定委員會鑑定結果，亦認告訴人騎乘機車並無肇事因素，有
    該委員會九十四年三月二十八日鑑定意見書一份在卷足憑（
    見偵查卷第十三頁），尚難認定被告前開所辯與事實相符。
    次按重傷者，係兼指身體及健康二者之重傷害，觀諸刑法第
    十條第四項第六款所列「其他於身體或健康，有重大不治或
    難治之傷害」之規定甚明，則脾臟既為人體器官之一，若遭
    切除，縱使與健康無重大影響，然已不可復得，自已影響人
    身器官之完整，而屬重大不治之情形，且脾臟之切除，雖其
    功能在西醫觀點可由其他淋巴組織替代，但卻有增加特殊感
    染機率，即人體免疫力減低，而就人體自然防衛體系而言，
    若免疫能力之降低，身體遭受外界侵入之危險相對增加，對
    身體及健康之影響不可不謂重大；況脾臟之切除，其所主掌
    對身體之主要功能喪失，對人體將有重大影響，亦為中醫所
    肯定，從而脾臟既毀敗至不治而割除，應屬重傷害無誤（最
    高法院八十九年台上字第三二六三號、八十七年台上字第二
    二八一號判決意旨參照）。查本件依國立臺灣大學醫學院附
    設醫院前開函文內容，雖記載「脾臟在幼兒時期屬重要之免
    疫器官，但對於成年人而言，切除脾臟一般不會造成重大傷
    害」等語（見原審卷二第十一頁），惟本院斟酌前情，仍認
    本件告訴人因脾臟發生多處撕裂傷，而造成切除全部脾臟之
    結果，其所受傷害仍達於刑法第十條第四項第六款所定之重
    傷程度無疑，被告辯稱切除脾臟並未達於重傷程度云云，為
    不足採。
四、按汽車行駛至交岔路口，其行進、轉彎應依左列規定：「．
    ．．五、四車道以上或同向二車道道路，欲右轉彎時，應距
    交岔路口三０公尺前換入右側車道或右轉車道．．．。六、
    轉彎車應讓直行車先行．．．。」，道路交通安全規則第一
    百零二條第一項第五款、第六款分別定有明文。查被告駕車
    應注意遵守上開道路交通安全規則之規定，避免危險之發生
    ，且依當時天候晴、夜間有照明、路面乾燥、無缺陷、無障
    礙物、視距良好等，有道路交通事故調查報告表在卷為憑，
    並無不能注意情事，仍竟於內側車道貿然右轉且未讓告訴人
    丙○○駕駛之直行車先行以致肇事，致告訴人受傷，自有過
    失甚明。至臺北市車輛行車事故鑑定委員會前開鑑定結果，
    固認定被告駕駛自小客車變換車道未注意安全距離為肇事原
    因，有該委員會九十四年三月二十八日鑑定意見書一份在卷
    足憑（見偵查卷第十三頁）。惟查：被告於本院審理時已自
    承當時係欲右轉徐州路等語，核與告訴人指述情節相符，且
    依卷附道路交通事故現場圖觀之，本件車禍後碎片散落位置
    接近徐州路，足見其車輛轉彎幅度甚大，非僅變換車道而已
    ，是以被告之行車路逕應係欲右轉無疑，故前開鑑定內容與
    事實不符，即不足取，但仍無礙於被告前開過失行為之成立
    。再被告之過失行為與告訴人所受傷害間，具有相當因果關
    係，本件事證明確，被告犯行堪以認定。
五、核被告所為，係犯刑法第二百八十四條第一項後段之過失傷
    害致重傷罪（聲請簡易判決處刑書認被告係犯刑法第二百八
    十四條第一項前段之過失傷害罪，經公訴人於原審九十四年
    十月三日準備程序中變更起訴法條為同條項後段之過失傷害
    致重傷罪）。被告於肇事後，在未有偵查犯罪職權之機關或
    公務員發覺前，主動向據報到場處理之臺北市政府警察局交
    通大隊員警乙○○坦承肇事，有臺北市政府警察局中正一分
    局交通分隊警員乙○○所製作之自首調查報告表一份附卷可
    稽（見中正第一分局刑案偵查卷宗第七頁），並經證人乙○○於本院審理時證述屬實，足見被告係對於未發覺之罪自首
    而接受裁判，應依刑法第六十二條前段之規定減輕其刑。
六、原審因予論罪科刑，固非無見。惟查：（一）原判決認定被
    告係欲自快車道駛入慢車道而非欲右轉徐州路致肇事，與事
    實不符，已有未合。（二）被告違反上開注意義務而肇事，
    造成告訴人脾臟破裂全部遭切除及肋骨骨折等傷害，情節非
    輕，且迄未賠償告訴人分文，自不宜寬縱，乃原判決僅處被
    告有期徒刑四月，殊嫌過輕。公訴人上訴意旨，指摘原判決
    量刑過輕，為有理由，原判決既有可議，自應予撤銷改判。
    爰審酌被告無犯罪前科，有被告全國前案紀錄表一份附卷可
    稽，素行尚端，且犯後坦承犯行，知所悔悟，惟其肇事之過
    失程度甚重，且造成告訴人身體器官無法回復之重大傷害，
    事後亦迄未賠償告訴人損害等一切情狀，量處如主文第二項
    所示之刑，並諭知易科罰金之折算標準。
據上論斷，應依刑事訴訟法第三百六十九條第一項前段、第三百
六十四條、第二百九十九條第一項前段、刑法第二百八十四條第
一項後段、第六十二條前段、第四十一條第一項前段，罰金罰鍰
提高標準條例第一條前段、第二條，判決如主文。
本案經檢察官賴俊雄到庭執行職務。
中    華    民    國    95    年    3     月    29    日
                  交通法庭  審判長法  官  陳貽男
                                  法  官  孫惠琳
                                  法  官  高明哲
以上正本證明與原本無異。
不得上訴。
                                  書記官  李垂福
中    華    民    國    95    年    3     月    30    日
附錄：本案論罪科刑法條全文
刑法第二百八十四條
因過失傷害人者，處六月以下有期徒刑、拘役或五百元以下罰金
，致重傷者，處一年以下有期徒刑、拘役或五百元以下罰金。
從事業務之人，因業務上之過失傷害人者，處一年以下有期徒刑
、拘役或一千元以下罰金，致重傷者，處三年以下有期徒刑、拘
役或二千元以下罰金。


司法院資訊處製作；財團法人民間司法改革基金會備份。
